【裁判字號】    95,訴,1869
【裁判日期】    951204
【裁判案由】    脫逃等
【裁判全文】
臺灣桃園地方法院刑事判決              95年度訴字第1869號
公  訴  人  台灣桃園地方法院檢察署檢察官
被      告  乙○○
選任辯護人  呂沐基律師
上列被告因脫逃等案件，經檢察官提起公訴（95年度偵字第1720
6 號），被告於審理中就被訴事實為有罪之陳述，經本院裁定行
簡式審判程序，茲判決如下：
    主  文
乙○○結夥三人以上竊盜，處有期徒刑壹年。又依法逮捕之人脫
逃，未遂，處有期徒刑肆月。又傷害人之身體，處有期徒刑捌月
。應執行有期徒刑壹年拾月。
    事  實
一、乙○○前因犯竊盜案件，經台灣板橋地方法院於民國93年8
    月23日以93年簡字第1718號判處有期徒刑10月，緩刑3 年，
    於93年9 月24日判決確定，尚在緩刑期間內。
二、乙○○卻仍未警惕，與某真實姓名、年籍均不詳之成年男子
    「許偉哲」及綽號「小傑」之人，三人共同基於意圖為自己
    不法所有之犯意聯絡，於95年8 月14日凌晨3 時40分許，在
    桃園縣桃園市○○○路122 號前，為竊取汽車音響，乃推由
    乙○○打破甲○○所有、車牌號碼2372-KE 號之自用小客車
    車窗，致令不堪用，進入其內竊取音響得手，而誤觸上揭車
    輛之防盜器，為甲○○發覺，乃偕同其弟施藹育上前追捕脫
    逃之乙○○，乙○○脫逃約400 公尺後，為施藹育制伏並扭
    送至上址社區警衛室報警，其餘二人則逃逸無蹤，嗣經桃園
    縣政府警察局桃園分局青溪派出所員警蕭盟鍵前往處理，並
    偕同施藹育，押解依法逮捕之乙○○至警車上。
三、詎乙○○於遭逮捕後，竟基於脫逃之犯意，於同日凌晨4 時
    10分許，趁員警下車對上揭車輛採證之際，由乘客座攀爬至
    駕駛座，駕駛警車脫逃，員警蕭盟鍵見狀，乃由外自警車駕
    駛座車窗探入警車內企圖制止，並依法行使逮捕脫逃乙○○
    之職務，乙○○明知此時如繼續行駛將導致員警受傷，仍另
    基於傷害及妨害公務之犯意，駕駛警車拖行約40公尺後，將
    蕭盟鍵甩出車外，以此傷害之方式對執行職務之員警施以強
    暴，致蕭盟鍵因而受有右手和左上肢和左膝多處擦傷之傷害
    ，嗣因乘坐在警車副駕駛座之施藹育，趁機拔掉該警車之鑰
    匙，經蕭盟鍵上前而合力制伏乙○○而脫逃未遂。
四、案經甲○○於警詢時提出告訴、蕭盟鍵於檢察官偵訊時提出
    告訴，並經桃園縣政府警察局桃園分局報告台灣桃園地方法
    院檢察署檢察官偵查起訴。
    理  由
一、本件被告乙○○所犯係死刑、無期徒刑、最輕本刑為3 年以
    上有期徒刑以外之罪，其於本院審理時就被訴事實為有罪之
    陳述，經審判長告知簡式審判程序之旨，並聽取公訴人、被
    告之意見後，依刑事訴訟法第273 條之1 第1 項規定，經本
    院裁定行簡式審判程序，並為審理判決，合先敘明。
二、上開犯罪事實，業經被告於本院審理中坦承不諱，核與證人
    甲○○於警詢時、證人施藹育於警詢及檢察官偵訊時、證人
    蕭盟鍵於檢察官偵訊時等指述相符（見95年度偵字第17206
    號卷第14至17、第18至19頁、第48至50頁），並有證人蕭盟
    鍵提出之敏盛綜合醫院診斷證明書1 份、受傷照片7 張、證
    人蕭盟鍵及員警朱若鵬所製作之桃園分局青溪派出所偵破案
    件報告2 份、遭竊車輛照片4 張、現場監視錄影器翻拍照片
    共15張在卷可稽（見前揭卷第20頁、第26頁下方至29頁、第
    21、22頁、第24至25頁、第55至62頁），是上揭犯罪事實，
    除被告自白外，並有前述補強證據可佐，足徵被告自白與事
    實相符，堪予採信。
三、核被告上開事實欄二之所為，係犯刑法第354 條之毀損罪、
    同法第321 條第1 項第4 款之結夥三人以上竊盜罪；上開事
    實欄三之所為，係犯刑法第161 條第4 項之脫逃未遂罪、同
    法第277 條第1 項之傷害罪及同法第135 條第1 項之對於公
    務員依法執行職務時，施強暴罪。被告就上開毀損及竊盜犯
    行，與「許偉哲」及「小傑」有犯意聯絡與行為分擔，亦均
    具有責任能力，為共同正犯。又被告係為竊取被害人甲○○
    之汽車音響乃毀損該車輛之車窗，其毀損行為與加重竊盜行
    為，於時空上甚為密接，且被告主觀上之犯意，即係為竊盜
    而施以毀損之行為，應評價為法律上之一行為，侵害二個財
    產法益，為想像競合犯，應從一重即加重竊盜罪處斷；被告
    於員警依法執行職務時，以傷害員警之強暴方式妨害公務，
    為一行為同時侵害二法益，亦為想像競合犯，應從一重即傷
    害罪處斷；至被告所犯脫逃未遂罪與傷害、妨害公務罪間，
    雖被告傷害、妨害公務之行為係為達成其脫逃之目的，然被
    告原係為脫逃而駕駛警車，嗣因員警見狀欲阻攔，被告始起
    意另為傷害及妨害公務之犯行，是其傷害及妨害公務之行為
    既係另行起意，當非同一行為，且罪名相異、侵害法益互殊
    ，自與脫逃之犯行無裁判上一罪之關係甚明。被告已著手於
    脫逃行為之實行，因施藹育及員警蕭盟鍵合力將被告制伏而
    不遂，為未遂犯，應依刑法第25條第2 項規定，按既遂犯之
    刑減輕之。又被告所犯加重竊盜罪、傷害罪及脫逃未遂罪，
    犯意各別，罪名互殊，應予分論併罰。爰審酌被告前曾犯竊
    盜罪，卻於緩刑期間內再犯本件（參見卷附臺灣高等法院被
    告前案紀錄表），又於竊盜犯行遭捕獲後，為脫免逮捕而施
    暴於執行職務之警員，造成蕭盟鍵警員受有前揭傷害，嚴重
    影響社會秩序及公權力之執行，而迄今未賠償蕭盟鍵員警之
    損失，另考量被告之犯罪動機、方法、所造成之損害及被告
    雖於偵查時否認部分犯行，惟於本院審理時已坦承全部犯行
    之態度等一切情狀，就其所犯三罪分別量處如主文所示之刑
    ，並定其應執行刑。至檢察官雖建請判處被告有期徒刑2 年
    6 月，惟本院審酌被告業已於本院審理時坦認犯行等上開情
    狀，該求刑恐嫌過重，認以主文所示之刑為適當，附此敘明
    。
據上論斷，應依刑事訴訟法第273 條之1 第1 項、第299 條第1
項前段，刑法第28條、第135 條第1 項、第161 條第1 項、第4
項、第321 條第1 項第4 款、第354 條、第55條、第25條第2 項
、第51條第5 款，判決如主文。
本案經檢察官鄭東峰到庭執行職務。
中    華    民    國    95    年    12    月      4   日
                  刑事第十二庭  審判長法  官  游紅桃
                                      法  官  江俊彥
                                      法  官  陳雪玉
以上正本證明與原本無異。
如不服本判決，應於判決送達後10日內向本院提出上訴狀（應附
繕本），上訴於臺灣高等法院。
                                      書記官  戴育萍
中    華    民    國    95    年    12    月    5     日
如不服本判決，應於送達後10日內，向本院提出上訴狀。
附錄本案論罪科刑法條
中華民國刑法第135條
（妨害公務執行及職務強制罪）
對於公務員依法執行職務時，施強暴脅迫者，處3 年以下有期徒
刑、拘役或3 百元以下罰金。
意圖使公務員執行一定之職務或妨害其依法執行一定之職務或使
公務員辭職，而施強暴脅迫者，亦同。
犯前二項之罪，因而致公務員於死者，處無期徒刑或7 年以上有
期徒刑；致重傷者，處3 年以上、10年以下有期徒刑。
中華民國刑法第161條
（脫逃罪）
依法逮捕、拘禁之人脫逃者，處 1 年以下有期徒刑。
損壞拘禁處所械具或以強暴脅迫犯前項之罪者，處5 年以下有期
徒刑。
聚眾以強暴脅迫犯第1 項之罪者，在場助勢之人，處3 年以上10
年以下有期徒刑。
首謀及下手實施強暴脅迫者， 處 5 年以上有期徒刑。
前三項之未遂犯，罰之。
中華民國刑法第321條
（加重竊盜罪）
犯竊盜罪而有左列情形之一者，處6 月以上、5 年以下有期徒刑
：
一  於夜間侵入住宅或有人居住之建築物、船艦或隱匿其內而犯
    之者。
二  毀越門扇、牆垣或其他安全設備而犯之者。
三  攜帶兇器而犯之者。
四  結夥三人以上而犯之者。
五  乘火災、水災或其他災害之際而犯之者。
六  在車站或埠頭而犯之者。
前項之未遂犯罰之。
中華民國刑法第354條
（毀損器物罪）
毀棄、損壞前二條以外之他人之物或致令不堪用，足以生損害於
公眾或他人者，處2 年以下有期徒刑、拘役或5 百元以下罰金。


司法院資訊處製作；財團法人民間司法改革基金會備份。
